臺灣臺南地方法院民事裁定
109年度消債更字第317號
聲  請  人
即債務人    李思嫺（原名李雅婷）


代  理  人  陳欣怡律師（財團法人法律扶助基金會律師）
上列債務人因消費者債務清理事件聲請更生，本院裁定如下：
    主  文
債務人李思嫺（原名李雅婷）自民國一一０年一月二十一日下午
四時起開始更生程序，並命司法事務官進行本件更生程序。
    理  由
一、按債務人不能清償債務或有不能清償之虞者，得依本條例所
    定更生程序，清理其債務；債務人無擔保或無優先權之本金
    及利息債務總額未逾新臺幣（下同）1,200萬元者，於法院
    裁定開始清算程序或宣告破產前，得向法院聲請更生；債務
    人對於金融機構負債務者，在聲請更生或清算前，應向最大
    債權金融機構請求協商債務清償方案，或向其住、居所地之
    法院或鄉、鎮、市、區調解委員會聲請債務清理之調解；法
    院開始更生程序之裁定，應載明其年、月、日、時，並即時
    發生效力；法院裁定開始更生或清算程序後，得命司法事務
    官進行更生或清算程序。消費者債務清理條例（下稱消債條
    例）第3條、第16條第1項前段、第151條第1項、第42條第1
    項、第45條第1項分別定有明文。　　
二、聲請意旨以：聲請人即債務人於就學期間，擔任父親公司的
    債務保證人，未料公司破產，父親過世，聲請人遂積欠約40
    0萬元之保證債務。聲請人民國71年次(今年38歲），已婚育
    有2子，現為國立政治大學以及國立雲林科技大學兼任老師
    ，寒暑假期間，聲請人均無兼任講師薪資收入，故而月平均
    收入約16,000元左右，及每月育兒津貼6,000元。聲請人有
    處理債務之意願，以免債務利息日益擴大，遂於109年6月24
    日聲請前置調解，最大債權金融機構玉山商業銀行股份有限
    公司提出每個月還款21,242元、1%利率，共計180期之還款
    方案，惟聲請人每月收入扣除必支出12,000元（包含餐費6,
    000元、交通費3,000元、電話費1,000元、雜支2,000元）與
    2名未成年子女扶養費用（以育兒津貼6,000元支付），僅剩
    餘約5,000元，是債權人提出之還款金額過高，調解不成立
    。聲請人名下無資產，實無力清償債務。債務人係一般消費
    者，未從事營業，且未經法院裁定開始清算程序或宣告破產
    。爰依消債條例之規定，提出本件更生之聲請等語。
三、本院之判斷：
(一)聲請人主張其為一般消費者，5年內未從事營業活動，積欠
    玉山商業銀行股份有限公司、彰化商業銀行股份有限公司、
    臺北富邦商業銀行股份有限公司之保證債務共4,095,000元
　　等情，業據其提出提出債權人清冊、債務人清冊、財團法人
    金融聯合徵信中心查詢當事人綜合信用報告回覆書等件為證
    （南司消債調字卷第17-27頁、消債更字卷第21-31、101-10
    8頁）。且有玉山商業銀行股份有限公司、彰化商業銀行股
    份有限公司、臺北富邦商業銀行股份有限公司之陳報狀在卷
    可稽（消債更字卷第79-91、93-97頁），是聲請人為一般消
    費者，現積欠無擔保或無優先權之本金及利息債務總額未逾
    1,200萬元，堪可認定。又聲請人在本件更生聲請前，於109
    年6月24日以調解聲請狀依消債條例第151條第1項規定向本
    院聲請債務前置協商，最大債權金融機構玉山商業銀行股份
    有限公司提出每個月還款21,242元、1%利率，共計180期之
    還款方案予債務人，惟聲請人表示無法負擔，本院於109年8
    月12日發給聲請人調解不成立證明書等情，亦據聲請人提出
    調解不成立證明書為證（消債更字卷第55頁），並經本院調
    閱本院109年度南司消債調字第362號調解卷宗核之相符。是
    聲請人提起本件更生聲請前，已踐行前置調解程序而調解不
    成立之事實，亦可認定。　
(二)聲請人主張其為國立政治大學以及國立雲林科技大學兼任老
    師，聲請人於寒暑假期間，均無兼任講師薪資收入，故而月
    平均收入約16,000元左右，又每月有育兒津貼6,000元等情
    ，業據其提出106至108年度綜合所得稅各類所得資料清單
　　、勞工保險被保險人投保資料表、中央健康保險署保險對象
    加保記錄明細表、永康鹽行郵局之郵政存簿儲金簿、國立政
    治大學服務證書、國立雲林科技大學聘書等件為證（南司消
    債調字卷第29-37、43-47頁、消債更字卷第33-41、111-121
    、141-151頁），核與聲請人之主張大致相符，應可採信。
　　是聲請人之平均薪資為16,000元。又聲請人除郵局存款93元
    、中國人壽保險股份有限公司保單（要保人即聲請人之配偶
    ，被保險人為聲請人，保單號碼00000000，解約金為31,700
    元）、國泰人壽保險股份有限公司保單（要保人即聲請人之
    配偶，被保險人為聲請人，保單號碼0000000000，解約金為
    81,699元）、國泰人壽保險股份有限公司保單（要保人即聲
    請人之配偶，被保險人為聲請人，保單號碼0000000000，解
    約金為1,535元）外，無其他財產，此有聲請人提出之全國
    財產稅總歸戶財產查詢清單、郵局存摺封面暨內頁、中國人
    壽保險股份有限公司保單、國泰人壽保險股份有限公司保單
    等件在卷可憑（南司消債調字卷第39、63-67頁、消債更字
    卷第43、141-151、153-179頁）。基此，聲請人目前償債能
    力應以其每月平均薪資收入16,000元及每月育兒津貼6,000
    元為據。　　
(三)按債務人必要生活費用，以最近一年衛生福利部或直轄市政
    府所公告當地區每人每月最低生活費一點二倍定之，消債條
    例第64條之2第1項定有明文。債務人聲請更生或清算時所提
    財產及收入狀況說明書，其表明每月必要支出之數額，與消
    債條例第64條之2第1項、第2項規定之認定標準相符者，毋
    庸記載原因、種類及提出證明文件，亦為消債條例施行細則
    第21之1條第3項所明定。參酌聲請人居住地即臺南市政府公
    告110年度臺南市低收入戶最低生活費用每人每月為13,304
    元，該生活費標準係按照政府最近1年平均每人消費支出（
    包括食品費、衣著鞋襪費、房租水電費、家居管理費、醫療
    保健費、交通通訊費、娛樂教育費及雜項支出）百分之60訂
    定，故消債條例之債務人每月生活費標準自堪以上開每人每
    月最低生活費1.2倍即15,965元計之（計算式：13,304元 ×1
    .2 ≒15,965元，元以下四捨五入）。聲請人陳報其個人每月
    餐費6,000元、交通費3,000元、電話費1,000元、雜支2,000
    元等生活必要費用合計為12,000元，僅提出臺鐵車票及計程
    車運票證明之證明文件，惟因該金額未逾越前開每月生活費
    標準15,965元之範圍，依上開說明，應認聲請人主張其每月
    個人生活必要支出為12,000元，尚屬合理。　　
(四)再按受扶養者之必要生活費用，準用第1項規定計算基準數
    額，並依債務人依法應負擔扶養義務之比例認定之，消債條
    例第64條之2第2項定有明文。查聲請人之長女於107年2月2
    日出生、長子於108年12月25日出生，現年分別約為2歲、1
    歲，此有聲請人提出之戶籍謄本可稽(消債更字卷第109-110
    頁)，均為未成年人，應認該2名子女均有受聲請人與其配偶
    共同扶養之必要，且其生活費標準，依前開規定，應以臺南
    市政府公告之110年度臺南市每人每月最低生活費用13,304
    元之1.2倍即15,965元為限，並依法由聲請人與其配偶共同
    負擔。依此計算之結果，聲請人每月扶養其2名子女之扶養
    費用應各以15,965元(計算式：15,965元×2人×1/2＝15,965元
    )為上限。聲請人主張其以每月育兒津貼6,000元支出2名未
    成年子女各3,000元，未逾上開計算之金額，核屬適當，應
    堪採信。
(五)準此，聲請人目前每月平均收入約16,000元及每月育兒津貼
    6,000元，扣除其每月生活必要費用12,000元及2名未成年子
    女扶養費共6,000元後，僅餘4,000元(計算式：16,000元＋6,
    000元－12,000元－6,000元＝4,000元)，顯無法負擔最大債權
    金融機構玉山商業銀行股份有限公司提出每個月還款21,242
    元、1%利率，共計180期之還款方案，是聲請人陳稱其收入
    無法負擔債務，堪可採信。依此，聲請人之經濟狀況，確已
    達不能清償債務之程度，而有更生之原因，及藉助更生制度
    調整其與債權人間之權利義務關係而重建其經濟生活之必要
    。　　
四、綜上所述，依債務人之收入財產及必要生活支出之情形，已
    達不能清償債務或有不能清償之虞之程度；債務人係一般消
    費者，未曾從事營業，其無擔保或無優先權之本金及利息債
    務總額未逾1,200萬元，亦曾踐行前置調解程序而調解不成
    立，復未經法院裁定開始清算程序或宣告破產，又無消債條
    例第6條第3項、第8條或第46條各款所定應駁回更生聲請之
    事由存在，債務人聲請本件更生，應予准許，爰裁定如主文
　　所示。
中    華    民    國   110    年    1    月    21    日
                  民事第五庭    法  官  盧亨龍
以上正本係照原本作成。
本裁定不得抗告。
本裁定已於民國110年1月21日下午4時公告。　　　　　　　　
中　　華　　民　　國　　110 　年　　1 　　月　　21　　日
                                書記官  謝婷婷